【裁判字號】    98,上易,153
【裁判日期】    981208
【裁判案由】    妨害自由等
【裁判全文】
臺灣高等法院花蓮分院刑事判決         98年度上易字第153號
上  訴  人
即  被  告  甲○○
選任辯護人  陳信伍律師
上  訴  人
即  被  告  乙○○
選任辯護人  陳信伍律師
上列上訴人即被告等因妨害自由等案件，不服臺灣臺東地方法院
98年度訴字第21號中華民國98年 8月17日第一審判決（起訴案號
：臺灣臺東地方法院檢察署97年度偵字第 517號），提起上訴，
本院判決如下：
    主  文
原判決關於甲○○被訴妨害自由及定執行刑部分，與乙○○部分
均撤銷。
甲○○被訴妨害自由部分無罪。
乙○○無罪。
甲○○其餘上訴（重利部分）駁回。
    事  實
一、甲○○基於乘他人急迫貸予金錢而取得與原本顯不相當重利
    之犯意，乘丙○○急需現金周轉而陷於急迫之際，於民國（
    下同）95年10月 5日，在丙○○與當時女友潘雅卉所共同經
    營位於臺東縣關山鎮○○路23號之服飾店內，貸予丙○○新
    臺幣（下同）15萬元，並約定收取月息9％（即年息108％）
    之利息，每期利息 1萬3500元。當日並由丙○○及潘雅卉共
    同簽發3張面額5萬元之本票共15萬元以供擔保，且須先預扣
    第一期利息 1萬3500元，甲○○實僅交付13萬6500元之現金
    。丙○○於繳息3月後，無力清償，而至外地工作。
二、案經臺東縣警察局關山分局報請臺灣臺東地方法院檢察署檢
    察官偵查起訴。
    理  由
壹、證據能力部分
一、按被告以外之人於審判外之言詞或書面陳述，除法律有規定
    者外，不得作為證據，刑事訴訟法第159條第1項固定有明文
    。經查：
（一）按刑事訴訟法第159條之 1第2項規定：「被告以外之人於
      偵查中向檢察官所為之陳述，除顯有不可信之情況者外，
      得為證據。」所稱「得為證據」，依其文義解釋及立法理
      由之說明，並無限縮於檢察官在偵查中訊問被告以外之人
      即證人之程序，已給被告或其辯護人對該被告以外之人行
      使反對詰問權者，始有證據能力。第以刑事被告之詰問權
      ，係指訴訟上被告有在審判庭盤詰證人之權利；偵查中檢
      察官訊問證人，旨在蒐集被告犯罪證據，以確認被告嫌疑
      之有無及內容，與審判中透過當事人之攻防，經由詰問程
      序調查證人以認定事實之性質及目的有別。偵查中辯護人
      僅有在場權及陳述意見權，此觀諸刑事訴訟法第245條第2
      項前段之規定甚明，檢察官訊問證人並無必須傳喚被告使
      其得以在場之規定，同法第248條第1項前段雖規定「如被
      告在場者，被告得親自詰問」，亦僅賦予該在場被告有行
      詰問證人之機會而已，被告如不在場，殊難期有詰問之可
      能。此項未經被告詰問之被告以外之人於偵查中向檢察官
      所為之陳述，原則上為法律規定有證據能力之傳聞證據，
      基於當事人進行主義之處分主義，被告於審判中仍非不得
      請求詰問，使該偵查中之陳述成為完足調查之證據，亦得
      放棄對原供述人之反對詰問權或不爭執其陳述，由審判長
      依刑事訴訟法第288條第2項前段、第165條第1項之規定，
      得僅以宣讀該被告以外之人之陳述或告以要旨之方式，踐
      行其證據調查程序（最高法院96台上字第6682號判決足資
      參照）。查證人即被害人丙○○於偵查中向檢察官所為之
      陳述，固屬上訴人即被告（以下簡稱被告）甲○○、乙○○以外之人於審判外所為之言詞陳述，惟於偵查中，既先
      後經檢察官諭知證人有具結義務及偽證處罰，並命渠等立
      於證人地位朗讀結文，具結擔保證言之真實性後，各於檢
      察官面前出於自由意識而完整、連續陳述各自親身經歷，
      被告及其辯護人均未爭執上開證人陳述之證據能力，亦查
      無其他違法取證之瑕疵存在，應無顯不可信之情形。是揆
      諸上開規定與說明，上揭證人於檢察官面前所為之陳述應
      認為俱有證據能力。
（二）按被告以外之人於審判外之陳述，雖不符刑事訴訟法第15
      9條之 1至之4之規定，而經當事人於審判程序同意作為證
      據，法院審酌該言詞陳述或書面陳述作成時之情況，認為
      適當者，亦得為證據；當事人、代理人或辯護人於法院調
      查證據時，知有第159條第1項不得為證據之情形，而未於
      言詞辯論終結前聲明異議者，視為有前項之同意，刑事訴
      訟法第159條之5亦有明文。查本案以下所引用之證據，有
      部分屬傳聞證據，當事人於本院審理時均表示不爭執其證
      據能力，且迄於言詞辯論終結前，亦未就本院所調查之證
      據資料主張有刑事訴訟法第159條第1項不得為證據之情形
      ，本院審酌該證據作成之情況，認均無不適當情事，依刑
      事訴訟法第159條之5規定，均有證據能力。
二、按傳聞法則乃對於被告以外之人於審判外之言詞或書面陳述
    ，亦即針對被告以外之人於審判外以言詞或書面所為之供述
    證據而為之規範。本案監視錄影帶畫面及現場照片共13張，
    其性質固有供述證據與非供述證據之爭論，然審酌照片係傳
    達照相當時現場情況，而透過照片傳達之情形與現場真實情
    形，在內容上之一致性，是透過機械之正確性來加以保障。
    換言之，照片並不存在人對現實情形之知覺、記憶所經常發
    生之表現錯誤，是認照片之性質係非供述證據，應無傳聞法
    則之適用，此外別無證據證明上開照片有經偽造變造之情形
    ，故亦有證據能力。
貳、上訴駁回部分
一、訊之被告甲○○矢口否認有何重利犯行，辯稱：伊總共借款
    50萬元予丙○○，僅收取第1個月1萬3500元之利息，並非借
    款15萬元收取 1萬3500元之利息，丙○○後來也沒有繳交利
    息云云。惟查：
（一）被告甲○○於95年10月 5日，在臺東縣關山鎮丙○○與女
      友潘雅卉共同經營之服飾店內，借款15萬元予丙○○，當
      天丙○○與潘雅卉並共同簽發面額5萬元之本票3張共15萬
      元作為債務之擔保，且預扣第1期利息1萬3500元，丙○○
      只拿到13萬6500元等情，業據被告甲○○坦認在卷，並有
      上開本票影本3張（票據號碼：No374518、No374519、No3
      74520號）在卷可參。
（二）被害人即證人丙○○迭於警詢、偵查及原審證述：伊於95
      年10月 5日與女友潘雅卉一起向被告甲○○借款15萬元，
      當天在關山鎮服飾店內簽發 3張本票共15萬元作為擔保，
      並先預扣 1萬3500元之利息，實拿13萬多元，伊只有向被
      告甲○○借15萬元，沒有再借款35萬元，曾支付被告甲○○ 3個月的利息，本金尚未清償，被告甲○○本來就在放
      款，伊只有向被告甲○○借款15萬元；案發當日伊返回池
      上教召，結束後要前往花蓮時，…被告甲○○將伊載到關
      山其所經營之檳榔攤，因伊無法償還15萬元之借款，遂在
      該檳榔攤後方之貨櫃屋內，要求伊簽立 7張本票共35萬元
      當作利息，被告甲○○要求伊在本票上填寫「95年10月 5
      日」之日期及蓋指印等語。證人丙○○雖在原審於被告詰
      問時稱：「（被告問：你不接電話，你整整躲一年，…請
      問你在怕什麼？）因為有後面的35萬元，我不知道怎麼處
      理，這35萬元我真的沒有跟你借」、「（被告問：那你那
      樣講話不是很矛盾嗎？你躲我一年，你才說35萬元不知道
      怎麼處理，剛剛你又說35萬元是當天簽的。）35萬元那天
      沒有簽啦」等語；然證人丙○○在本院已說明「我當時對
      甲○○所問不接他電話的時間，認為是指本件案發到地院
      開庭前的這段時間，所以我才這樣說」、「我的意思是那
      35萬元不是我自願要簽的」、「我是說35萬不是跟潘雅卉
      一起向被告借錢那一天簽的」等語，故與其前揭證言並無
      矛盾。
（三）被告甲○○雖辯稱：伊於95年10月 5日上午10時許拿15萬
      元到丙○○所經營之服飾店借款給丙○○，並現場簽立本
      票，當日下午 5時許又開車到上開服飾店附近，借款35萬
      元給丙○○，並在車上簽立35萬元本票云云。惟丙○○向
      被告甲○○借款15萬元之時間係95年10月 5日15時，業據
      證人丙○○、潘雅卉於警詢時證述明確；且證人丙○○、
      潘雅卉於原審就上開15萬元借款之時間，各回答下午與下
      午2、3時，雖渠等經第2次詢問時，均改稱不清楚或不知
      道，然對照渠等在警詢時所述，復衡以渠等在警詢時應較
      接近於借款時間，而一般人對於時間、日期等細節事項，
      因事過境遷而無法明確記憶，亦屬常情，是應以渠等在警
      詢時所述較為可採，則被告甲○○上開所辯已非無疑。
（四）被告甲○○固以前詞置辯，惟證人潘雅卉於原審證稱：95
      年10月 5日丙○○向被告甲○○借款15萬元時，因被告甲○○要求要有保證人，伊當時係丙○○女朋友，所以丙○○要求伊當保證人，才與丙○○一起共同簽發本票，當日
      借錢是為開設服飾店，伊不知道被害人再向被告甲○○借
      款35萬元的事情等語（見原審卷第32頁）；其於警詢時證
      稱：伊不知道丙○○向被告甲○○借款35萬元，丙○○並
      未告知伊，伊未曾看過丙○○有一大筆資金，之前借到15
      萬元之後，店內並不需要更多資金等語（見警卷第18頁）
      。另丙○○證稱：95年10月 5日向被告甲○○借錢時，因
      伊沒有抵押品，被告甲○○要求要有保證人，故伊徵得證
      人潘雅卉之同意，由伊擔任保證人，共同簽發本票等語。
      復觀諸卷附丙○○所簽發之本票，其中 3張橫式本票（票
      據號碼：No374518、No374519、No374520號）係由丙○○
      及證人潘雅卉共同簽發，其餘直式本票則僅有丙○○之簽
      名等情（見警卷第93頁），再衡諸被告甲○○於借款15萬
      元予丙○○時，不僅先預扣利息，尚且要求需有保證人擔
      保債務，丙○○遂徵求證人潘雅卉同意，共同簽發本票以
      提供擔保，焉有在借貸更高金額之35萬元時，竟只要求丙○○簽發足額本票提供擔保，既未要求丙○○提供保證人
      ，亦未要求丙○○於簽發本票時填載高於借款數目之金額
      以擔保債務，被告甲○○上開所辯顯值存疑。況被告甲○○辯稱被害人因積欠卡債，需借款35萬元以清償卡債云云
      ，如其所言屬實，對於一積欠高額卡債，且先前已借款15
      萬元之人，被告甲○○竟未要求借款人提出更多擔保以確
      保債務，顯悖於常情及一般交易習慣；遑論丙○○在本院
      已提出其尚欠 3家金融機構之執行命令，及被告甲○○始
      終無法提出其所稱有出借35萬元予丙○○之資金來源證明
      ，是被告甲○○上開所辯，顯不足採信。
（五）被告甲○○辯稱丙○○於95年10月 5日上午借貸15萬元後
      ，再於當天下午向其借貸35萬元，並簽發本票 7張共計35
      萬元作為擔保乙節，並不足採信；是丙○○僅於95年10月
      5日下午3時許向被告甲○○借款15萬元，業經認定如前。
      又丙○○於借貸15萬元時，僅實拿13萬6500元，被告甲○○當日已先預扣1萬3500元之利息乙節，業經被告坦認在
      卷，且經丙○○證述綦詳。再丙○○於警詢時證述：伊所
      借貸之15萬元，每月利息係1萬3500元，伊只繳了3個月之
      利息，並未償還本金，即無力繳納等語（見警卷第6頁）
      ；被告甲○○亦於原審98年4月28日審理時亦供稱：被害
      人借款之後，確實繳了2、3期1萬多元的利息後來就沒有
      繳了等語（見原審卷第41頁）。則被告甲○○貸予丙○○
      15萬元，收取月息9％即年息108％之利息等情，堪以認定
      。本件此部分事證明確，被告甲○○上開所辯，洵無可採
      ，應依法論科。
二、按刑法第344條重利罪成立之要件為： 1.乘人急迫、輕率或
    無經驗，貸以金錢或其他物品，2.取得與原本顯不相當之重
    利。在第一條件，係指明知他人出於急迫、輕率或無經驗，
    而利用機會故為貸與，在第二條件，係指就原本、利率、期
    間核算，並參酌當地之習慣、金融動態與經濟狀況，予以客
    觀之判斷，較之一般債務之利息，顯有特殊之超額者而言（
    最高法院27年上字第 520號判例、91年度台上字第5858號判
    決意旨參照）。查被告甲○○所收取之借貸利息，經核算結
    果係週年利率108％，參諸民法第205條所定之最高約定利率
    即週年利率為20％，復衡酌被告行為時之金融交易市場放、
    拆款利率水準，縱令係無擔保之信用放款，亦極少見有超過
    週年利率20％之情形，此乃一般公眾所周知者，是被告甲○○上開所收取之利息，屬與原本顯不相當之重利。次查，被
    害人丙○○係因開設服飾店之資金不足，急需現金週轉，乃
    向被告借款，此據丙○○指述甚明（見警卷第5頁）；而被
    告甲○○供稱係丙○○一直拜託其貸以金錢，其才借款等語
    （見警卷第21頁），足認被告甲○○於借貸金錢時即已知悉
    被害人丙○○需錢孔急，猶仍故意貸予金錢，而取得上開重
    利，是核被告甲○○上開所為，係犯刑法第344條重利罪。
    原審就此部分因依上開法律規定，再審酌被告甲○○乘他人
    急迫貸予金錢而取得與原本顯不相當重利之行為，使經濟上
    已處於弱勢之借款人更陷於財務上之窘迫，行為亦無足取，
    暨其犯罪動機、手段、犯罪所生之危害、家庭狀況、智識能
    力、犯後否認犯行之態度及檢察官請求從重量刑等一切情狀
    ，量處有期徒刑7月；復敘明被告甲○○此部分犯罪時間係
    在96年4月24日以前，且合於中華民國九十六年罪犯減刑條
    例第3條之減刑要件，乃依同條例第2條第1項第3款規定，諭
    知減其宣告刑2分之1。經核原判決此部分認事用法均無違誤
    ，量刑亦稱妥適；被告甲○○就此部分以量刑過重為由提起
    上訴，並無理由，應予駁回。
參、撤銷改判部分
一、公訴意旨另以：丙○○於繳息 3月後，無力清償，在外工作
    ，甲○○為獲清償，得知丙○○將於96年 6月間將返回臺東
    縣關山鎮後，竟於96年6月6日18時許夥同友人乙○○前往丙○○住處，見丙○○欲搭乘火車離開臺東縣關山鎮，甲○○
    隨即要求乙○○搭乘同班火車確認丙○○行蹤，後與其聯絡
    ，甲○○則駕車自後追趕，於火車途經花蓮縣瑞穗鄉瑞穗火
    車站上車，甲○○上車後，命丙○○隨其折返臺東縣關山鎮
    ，經丙○○同意折返後，甲○○竟基於剝奪他人行動自由之
    犯意，將丙○○帶往其經營位在臺東縣關山鎮○○路上關山
    水嫩檳榔攤後方貨櫃屋內，後反鎖貨櫃屋，命丙○○簽發面
    額均為5萬元本票共7張（票號為CHNo682989號至682995號）
    ，並命亦有共同犯意聯絡之乙○○在內監視丙○○簽發上開
    本票 7張，事畢甲○○、乙○○復命丙○○上車，帶往丙○○父母潘興義、葉素金位在臺東縣關山鎮○○路28之 1號住
    處，要求渠等代為清償50萬元，葉素金等發覺金額有異，報
    警處理，甲○○始行離去。因認被告甲○○、乙○○，均涉
    有刑法第302條之剝奪他人行動自由罪嫌等語。
二、本件公訴意旨認被告被告甲○○、乙○○涉犯此部分罪嫌，
    無非係以被害人丙○○之證述、被告乙○○之供述、證人潘
    雅卉、潘興義、葉素金之證述，與被害人丙○○簽發之本票
    7 張、監視錄影帶畫面及現場照片共13張等資為論據。訊之
    被告甲○○、乙○○固然均坦承有於上開時間、地點從火車
    上帶被害人丙○○返回其住處以尋求其父母處理債務，惟均
    矢口否認有何妨害自由等犯行，被告甲○○辯稱：96年6月6
    日伊沒有強押被害人，係被害人自己同意從火車上下車折返
    其住處以處理債務，後來渠等雖然曾前往伊所經營之檳榔攤
    後方貨櫃屋內，但係為拿取被害人先前所簽發之本票去影印
    ，當天伊亦未強令被害人簽發35萬元本票，該35萬元本票係
    在95年10月 5日上午被害人向伊借貸15萬元之後，又於下午
    向伊借貸35萬元時所簽發以供擔保，非96年6月6日所簽發等
    語；被告乙○○則辯稱：伊沒有跟被害人講到話，只是跟在
    旁邊而已，伊與被告甲○○在被害人住處發現被害人要坐火
    車離開，被告甲○○叫伊先坐同班火車找被害人，因伊不認
    識被害人，上火車後找不到人，打電話叫被告甲○○自己上
    車找人，被告甲○○後來自己上火車找到被害人，伊就去一
    旁抽煙了，後來他們下車，伊就跟著下車，回到甲○○經營
    的檳榔攤後面的貨櫃屋，伊沒有進去貨櫃屋，被告甲○○叫
    伊拿本票去影印，伊就拿去影印等語。
三、按犯罪事實應依證據認定之，無證據不得認定其犯罪事實；
    不能證明被告犯罪者，應諭知無罪之判決，刑事訴訟法第15
    4 條第2項、第301條第 1項分別定有明文。刑事訴訟法上所
    謂認定犯罪事實之證據，係指足以認定被告確有犯罪行為之
    積極證據而言，如未能發現相當證據或證據不足以證明，自
    不能以推測或擬制之方法，以為裁判基礎；又認定犯罪事實
    所憑之證據，雖不以直接證據為限，間接證據亦包括在內；
    然而無論直接或間接證據，其為訴訟上之證明，須於通常一
    般之人均不致有所懷疑，而得確信其為真實之程度者，始得
    據為有罪之認定，倘其證明尚未達到此一程度，而有合理之
    懷疑存在時，即不能為被告有罪之認定，而應諭知無罪之判
    決；又被害人所述被害情形如無瑕疵可指，而就其他方面調
    查又與事實相符，其供述始足據為判決之基礎；且告訴人之
    告訴，係以使被告受刑事訴追為目的，是其陳述是否與事實
    相符，仍應調查其他證據以資審認（最高法院 29年上字第
    3105 號、40年台上字第86號、76年台上字第4986號、32年
    上字第657號、52年台上字第1300號判例意旨參照）。經查
    ：
（一）本件被告甲○○辯稱丙○○於95年10月 5日上午借貸15萬
      元後，再於當天下午向其借貸35萬元，並簽發本票 7張共
      計35萬元作為擔保乙節，並不足採信，已如前述。是被告
      甲○○因丙○○無法償還15萬元之借款，而於96年6月6日
      ，在臺東縣關山鎮○○路上關山水嫩檳榔攤後方貨櫃屋內
      ，要求丙○○簽立 7張本票共35萬元當作利息一節，堪認
      屬實。
（二）惟證人丙○○就被告甲○○、乙○○如何要求其簽立 7張
      本票之過程，於偵查中證述：到了瑞穗換搭乘被告甲○○
      的車，被告甲○○要伊打電話回家報平安，之後就載伊到
      檳榔攤，在貨櫃屋內，被告甲○○說欠了那麼久的錢沒有
      還，利息加上去，就叫伊再簽 7張本票；寫本票時，被告
      甲○○說要回家洗澡，由被告乙○○在旁邊看伊簽本票，
      貨櫃屋內除了被告甲○○、乙○○，並無其他人；伊可以
      確定貨櫃屋內的另一個人就是火車上的那個人；被告甲○○叫伊把本票的日期跟之前借款時所簽發的日期簽同一日
      ；10張本票當中，有潘雅卉簽名的就是之前借款時所簽發
      的；被告甲○○洗澡回來後，叫被告乙○○去影印；後來
      被告甲○○載伊回家，叫伊爸媽還錢，開口要50萬元等語
      （見偵查卷第35頁）。其在原審亦證稱：後來改乘坐被告
      甲○○的車，被告甲○○並未告訴伊要去哪裡，途中還要
      求伊以其手機打電話回家報平安；被告甲○○將伊載到關
      山其所經營之檳榔攤，因伊無法償還15萬元之借款，遂在
      該檳榔攤後方之貨櫃屋內，要求伊簽立 7張本票共35萬元
      當作利息，被告甲○○要求伊在本票上填寫「95年10月 5
      日」之日期及蓋指印；伊在貨櫃屋內簽本票時，屋內還有
      被告乙○○，被告甲○○說要回家洗澡，由被告乙○○看
      著伊簽發等語（見原審第35頁至36頁）。而經本院再詢以
      詳情，證人丙○○則稱：「（問：依照你過去在警詢、偵
      查、原審你所言，這7張各5萬元的本票，是在96年6月6日
      貨櫃屋裡面，被告甲○○叫你簽的嗎？）是的」、「（問
      ：他當時說這35萬元是利息嗎？）是的」、「（問：你跟
      他借的時候是月息9分，對嗎？）我借15萬元是9分」、「
      （問：如果用這利息來算，怎麼樣也算不出35萬元，你當
      場有沒有跟他表示不同意見？）我被帶到貨櫃屋我人精神
      已經恍惚了」、「（問：那35萬這金額，是甲○○跟你說
      的嗎？）是的」、「（問：他有沒有告訴你是怎麼算出來
      的？）沒有」、「（問：當時是他叫你簽，你就簽了嗎？
      ）是的」、「（問：他當時有沒有對你做出恐嚇的言語或
      者是舉動？）在貨櫃屋是沒有」、「（問：在那裡有？）
      在火車上是有」、「（問：請你詳細說明？）甲○○他在
      火車上，甲○○說你還跑，看你跑到哪裡去，你跑有什麼
      用，你都不用回家嗎，就是這些話讓我感到害怕」等語（
      見本院卷第72頁）。依上證人丙○○證述內容以觀，尚難
      認被告甲○○、乙○○對其有強暴、脅迫之行為。至證人
      丙○○所稱讓其感到害怕之言語「在火車上，甲○○說你
      還跑，看你跑到哪裡去，你跑有什麼用，你都不用回家嗎
      」，酌之債權人甲○○因債務人丙○○日久不清償債務，
      且至外地又拒不接電話，因而告以上開言語，應係要求丙○○面對處理債務之意，要難認屬脅迫之言語。
（三）另關於丙○○指稱：被告甲○○令其簽發本票時，將伊與
      被告乙○○關在貨櫃屋內，使伊與被告乙○○均無法離開
      貨櫃屋乙節；訊之被告甲○○堅決否認將被害人與被告乙○○反鎖在貨櫃屋內，而被告乙○○亦否認曾進入該貨櫃
      屋。審之證人丙○○既稱：伊在貨櫃屋內簽本票時，屋內
      還有被告乙○○，被告甲○○說要回家洗澡，由被告乙○○看著伊簽發；衡諸常情，被告甲○○已命被告乙○○看
      著丙○○，應不可能再將被告乙○○與丙○○關在貨櫃屋
      內，使被告乙○○亦不能離開貨櫃屋。且依證人丙○○在
      本院證述內容，其亦非因遭反鎖在貨櫃屋內始簽發本票，
      故證人丙○○謂：被告甲○○令其簽發本票時，將伊與被
      告乙○○關在貨櫃屋內，使伊與被告乙○○均無法離開貨
      櫃屋一節；實有違常情，而有瑕疵可指，況此僅有丙○○
      單一之指述，又查無其他補強證據可佐，並未能達於通常
      一般之人均不致有所懷疑，而得確信其為真實之程度，尚
      不足據為被告甲○○、乙○○有罪判決之基礎。至公訴人
      所舉證人潘雅卉、潘興義、葉素金之證述，與監視錄影帶
      畫面及現場照片共13張等，均與證明被告甲○○、乙○○
      有無妨害自由犯行無關。
（四）綜上所述，本件依公訴人所提出之證據，並無法使本院確
      信被告甲○○、乙○○確有公訴人所指此部分妨害自由罪
      嫌，而有合理之懷疑。此外，本院復查無其他積極證據足
      認被告甲○○、乙○○有檢察官所指之此部分犯行，揆之
      首開說明，自應為其等無罪之諭知。原審遽採證人丙○○
      之指訴，變更起訴法條論處被告甲○○、乙○○強制罪責
      ，尚有未洽；被告甲○○、乙○○提起上訴否認有此部分
      犯罪，為有理由，應將原判決此部分撤銷改判。
據上論斷，應依刑事訴訟法第368條、第369條第1項前段、第364
條、第301條第1項，判決如主文。
本案經檢察官鍾忠孝到庭執行職務。
中    華    民    國    98    年    12    月    8     日
                        審判長法  官  何方興
                              法  官  王紋瑩
                              法  官  林德盛
以上正本證明與原本無異。
妨害自由部分檢察官得上訴。
如不服本判決，應於收受送達後10日內向本院提出上訴書狀，其
未敘述理由者，並得於提起上訴狀後10日內向本院補提理由書（
均須按他造當事人之人數附繕本）「切勿逕送上級法院」。告訴
人或被害人如對於本判決不服者，應具備理由請求檢察官上訴，
其上訴期間之計算係以檢察官收受判決正本之日期為準。
其餘部分不得上訴。
中    華    民    國    98    年    12    月    8     日
                              書記官  陳有信
附錄    本判決論罪科刑法條：
刑法第344條
乘他人急迫、輕率或無經驗貸以金錢或其他物品，而取得與原本
顯不相當之重利者，處1年以下有期徒刑、拘役或科或併科1千元
以下罰金。


司法院資訊處製作；財團法人民間司法改革基金會備份。
